【裁判字號】    92,家抗,105
【裁判日期】    921030
【裁判案由】    訴訟救助
【裁判全文】
臺灣高等法院臺中分院民事裁定  九十二年度家抗字第一○五號
     抗  告  人  甲○○
右抗告人與相對人謝侑庭等間給付扶養費事件，聲請訴訟救助事件，抗告人對於中華
民國九十二年八月二十八日臺灣臺中地方法院九十二年家救字第四號裁定提起抗告，
本院裁定如左：
      主      文
抗告駁回。
抗告程序費用由抗告人負擔。
      理      由
一、按當事人無資力支出訴訟費用者，固得聲請訴訟救助，然所謂無資力係指窘於生
    活，且缺乏經濟信用者而言。故當事人雖無財產，但依其信用能力並非不能繳納
    訴訟費用者，亦不得認係無資力。又依民事訴訟法第一百零九條第二項、第二百
    八十四條之規定，聲請訴訟救助人應提出能即時調查之證據，以釋明請求救助之
    事由，是法院調查聲請人是否無資力支出訴訟費用，專就聲請人提出之證據為之
    ；如聲請人並未提出證據，或依其提出之證據，未能信其無資力支出訴訟費用之
    主張為真實，即應將其聲請駁回。本件原法院以：抗告人雖以其現為在監受刑人
    ，其母年事已高，體弱多病，猶需照顧抗告人之三名未成子女，已無法工作，僅
    靠政府之低收入戶補助，抗告人無資力支出訴訟費用云云，而聲請訴訟救助。惟
    抗告人並未提出能即時調查之證據，以釋明其無資力支出訴訟費用之主張為真實
    ，其訴訟救助之聲請無從准許等詞，認抗告人之聲請為無理由，裁定予以駁回，
    揆之首開說明，於法並無不合。
二、抗告意旨雖以：法院為明事實真相，應依職權向抗告人戶籍所在地之金融機構、
    台北縣政府所屬之相關單位查明抗告人及其家人之經濟及信用狀況、財產情形、
    家中困苦情況，原法院未調查上述事證，又未予抗告人到庭陳述的機會，且未通
    知抗告人須補正何種資料及證明文件，即駁回抗告人之聲請，顯非適法。惟聲請
    訴訟救助者，應釋明請求救助之事由，而所謂釋明，係指當事人提出法院得以即
    時調查使法院信其主張為真實之證據而言，抗告人於原法院未提出任何證據，顯
    未釋明請求救助之事由，法院自無依職權調查之義務，其執此抗告為無理由。又
    抗告人提起抗告後，雖另提出戶籍謄本，及台北縣中和市公所低收入戶證明書為
    證，惟民事訴訟法第一百零七條所謂之「無資力」，係指窘於生活，且缺乏經濟
    信用者而言。申言之，若非無籌措款項以支出訴訟費用之信用技能，即非無資力
    支出訴訟費用。抗告人提出之戶籍謄本僅係記載抗告人之母丁菊子，及其子女之
    資料，台北縣中和市公所低收入戶證明書，僅係記載准將抗告人之女鍾靜慧列入
    低收入戶，仍不足證明抗告人缺乏經濟信用而無法籌措款項支出訴訟費用之信用
    技能，抗告人主張無資力支出訴訟費用，不能認為真實。抗告意旨，聲明廢棄原
    裁定，均無理由。
三、據上論結，本件抗告為無理由。依民事訴訟法第四百九十五條之一第一項、第四
    百四十九條第一項、第九十五條、第七十八條，裁定如主文。
中      華      民      國    九十二    年      十      月     三十     日
~B1民事第六庭審判長法  官  吳火川
~B2                法  官  陳繼先
~B3                法  官  饒鴻鵬
右為正本係照原本作成。
本裁定僅得以其適用法規顯有錯誤為理由，並經本院許可，始得再抗告。
~B                書記官  陳如慧
中      華      民      國    九十二    年      十      月    三十一    日
附註：
第四百八十六條
抗告，除別有規定外，由直接上級法院裁定。
抗告法院之裁定，以抗告不合法而駁回者，不得再為抗告；但得向原法院提出異議
  。
前項異議，準用第四百八十四條第二項及第三項之規定。
除前二項之情形外，對於抗告法院之裁定再為抗告，僅得以其適用法規顯有錯誤為
  理由，並經原法院之許可者為限。
前項許可，以原裁定所涉及之法律見解具有原則上之重要性者為限。
第四百三十六條之三第三項、第四項及第四百三十六條之六之規定，於第四項之抗
  告準用之。
                                                                        Ｙ


司法院資訊處製作；財團法人民間司法改革基金會備份。
